---
title: "EPG3308 - Computación Estadística"
output:
  github_document:
    toc: true
editor_options: 
  chunk_output_type: console
---

```{r setup, include=FALSE}
knitr::opts_chunk$set(echo = FALSE)
```

## Programa

1. Introducción a la programación con R.
1. Análisis Exploratorio de datos.
1. Manipulación de datos.
1. Reproductibilidad.
1. Funciones y programación funcional.
1. Elementos del modelamiento predictivo.
1. Aplicaciones.

En particular, las clases están planificadas de la siguiente manera:

<small>

```{r, results='asis', message=FALSE, warning=FALSE}
options(knitr.kable.NA = "")
readxl::read_excel("docs/planificacion-EPG3308-2023.xlsx", sheet = 1) |> 
  dplyr::mutate(
    fecha = as.Date(fecha),
    contenido = stringr::str_squish(contenido),
    referencias = stringr::str_squish(referencias)
    ) |> 
  dplyr::rename_all(stringr::str_to_title) |> 
  # dplyr::select(id, fecha, tópico, tema, contenido, referencias) |> 
  knitr::kable()
```

</small>

## Material

### Slides

```{r, results='asis'}
slides_files <- dir("slides", full.names = TRUE)  |> 
  stringr::str_subset(".html") |> 
  stringr::str_subset("99", negate = TRUE)

slides_url <- file.path(
  "https://jbkunst.github.io",
  "computacion-estadistica-EPG3308",
  slides_files
  )

slides_nms <- slides_files |> 
  stringr::str_replace("html$", "Rmd") |> 
  purrr::map(rmarkdown::yaml_front_matter) |> 
  purrr::map(purrr::pluck, "subtitle") |> 
  stringr::str_remove("^[0-9]+") |> 
  # stringr::str_remove("\\.html$") |> 
  stringr::str_replace_all("\\-", " ") |> 
  stringr::str_trim()

# n <-  "R Rstudio Copy Paste"
# u <- "https://jbkunst.github.io/usach-ingemat-computacion-estadistica-EPG3308-202201/01-R-Rstudio-copy-paste.html"

purrr::walk2(slides_nms, slides_url, ~ {cat(stringr::str_glue("1. [{ n }]({ u })", n = .x, u = .y)); cat("\n")})
```

### Repositorio

Repositorio del curso en github https://github.com/jbkunst/computacion-estadistica-EPG3308. Acá estarán datos, scripts, código fuente de las slides, ayudantías, evaluaciones, etc.

## Bibliografía

- [R for Data Science](https://r4ds.hadley.nz/). Versión traducida al español [R para Ciencia de Datos](https://es.r4ds.hadley.nz/).
- [Tidy Modeling with R](https://www.tmwr.org/).
- [Machine Learning for Everyone](https://vas3k.com/blog/machine_learning/).

## Horarios

### Cátedra

Miércoles módulos 6, 7 y 8, desde 17:30 a 20:20 hrs. Sala A301 (Patio de la Virgen) en el campus Casa Central 

### Ayudantía

Sábado desde 10:00 a 11:20 hrs por Alonso Campos, aacampos3@uc.cl.

# Evaluaciones

| Tarea | Publicación | Entrega  |
|-------|-------------|----------|
| 1     | 21 abril    | 28 abril |
| 2     | 24 mayo     | 31 mayo  |
| 3     | 20 junio    | 28 junio |

