---
# title: "{ingemat}§2e|0l|2e|2m|2e|1n|0[-]t|1o|3[++]s|2  d|2s|2{202201}[26°c[10°c]"
title: "Computación Estadística EPG3308"
pagetitle: "01-Bienvenida-R-Rstudio-copy-paste"
subtitle: "01 Bienvenida R Rstudio Copy Paste"
author: "<br>Joshua Kunst<br>@jbkunst"
date: '`r Sys.Date()`'
output:
  xaringan::moon_reader:
    self_contained: no
    css: ["css/xaringan-themer.css", "css/styles.css"]
    lib_dir: libs    
    nature:
      titleSlideClass: ["left", "middle"]
      slideNumberFormat: "%current%"
      highlightStyle: github
      highlightLines: true
      ratio: 16:9
      countIncrementalSlides: true
editor_options: 
  chunk_output_type: console
---


```{r setup, include=FALSE}
source(here::here("slides/xaringan-knitr-setup.R"))
```

## Bienvenidos! Antes de empezar:

- Repositorio del curso https://github.com/jbkunst/computacion-estadistica-EPG3308
encontraremos el programa, clases, datos.

- La bibliografía principal será _R para ciencia de datos_ https://es.r4ds.hadley.nz/, 
nos servirá como guía en nuestro programa.

---

## Objetivo del curso

<br>

> _Entregar una base sólida en programación para desenvolverse de forma competente en un proyecto de análsis de datos._

```{r out.width="70%", fig.align='center', echo=FALSE}
knitr::include_graphics("images/data-science.svg")
```

---

## Nuestras herramientas: R y Rstudio 

R es el lenguaje de programación que utilizaremos (como C++, python) y RStudio es un IDE para
R (como PyCharm para python por ejemplo).

Para utilizar R se puede hacer, en un principio, de dos maneras:

1. Instalar R y RStuiod en tu PC.
2. Utilizar desde la nube con https://rstudio.cloud/.

Más detalles en las diferencias en https://github.com/rivaquiroga/taller-r-doctorado-educacion-2022/blob/master/preparacion-instalacion.md

Para conocer un poco más de RStudio https://github.com/rivaquiroga/RLadies-Santiago/blob/master/primeros_pasos_en_R.md.

Cada uno de los links son de autoría de [Riva Quiroga](https://rivaquiroga.cl/).

---

## Setup de PositCloud (ex Rstudio Cloud)

<center>
<iframe width="784" height="441" src="https://www.youtube.com/embed/B2PJQxRuMFw" title="YouTube video player" frameborder="0" allow="accelerometer; autoplay; clipboard-write; encrypted-media; gyroscope; picture-in-picture" allowfullscreen></iframe>
</center>

Clonar el repositorio: https://github.com/jbkunst/computacion-estadistica-EPG3308

---

## Copy & Paste 

**Definicion/Jerga** Un **script** es un archivo de texto que posee instrucciones de un
lenguage de programación.

Luego de clonar el repositorio abra el **script** `R\01-script-de-bienvenida.R`.

1. Corra el código línea por línea.
1. Revise el código e intente leer/intuir/entender/suponer cada una de las instrucciones que 
se realizan.
1. Indique que funciones son las más faciles de conocer su actuar.
1. Ahora las más difíciles.
1. Modifique alguno de los argumentos para obtener un resultado levemente diferente (color, textos, etc.)


---

## Otros links

Revisar algunas aplicaciones de https://github.com/jbkunst/shiny-apps-edu.



