---
title: "Computación Estadística EPG3308"
pagetitle: "07-Tipos-de-datos"
subtitle: "07 Tipos de datos <code><small>stringr forcats lubridate</small></code>"
author: "<br>Joshua Kunst<br>@jbkunst"
date: '`r Sys.Date()`'
output:
  xaringan::moon_reader:
    self_contained: no
    css: ["css/xaringan-themer.css", "css/styles.css"]
    lib_dir: libs    
    nature:
      titleSlideClass: ["left", "middle"]
      slideNumberFormat: "%current%"
      highlightStyle: github
      highlightLines: true
      ratio: 16:9
      countIncrementalSlides: true
editor_options: 
  chunk_output_type: console
---


```{r setup, include=FALSE}
source(here::here("slides/xaringan-knitr-setup.R"))
```

## Tipos (clase/class) de datos

Gran parte de nuestro análisis procesamos datos numéricos o carácteres, pero
existen otros tipos de datos, que si bien pueden se casos particuales de los
anteriores, son todo un universo en si mismos:
--

- Numéricos, enteros, flotantes: `dbl`, `int`, `int64`.
--

- Cadena de carácteres o strings: `chr`.
--

- Fechas, horas: `date`, `dttm`, `time`, `Period`.
--

- Factores: `fct`, `ord`.
--

- Booleanos: `lgl`.
--

- Algo más?
  
---
  
## Tipo de dato vs paquete

De forma general se muestra el paquete destinado a manipular, procesar cada
tipo de dato.

Tipo de dato           | Paquete
-----------------------|---------
`chr`                  | stringr, stringi
`fct`                  | forcats
`dttm`, `date`, `time` | lubridate, hms




---

class: inverse center middle

# Cadena de carácteres (Strings) / Expresiones Regulares

---

`r flipbookr::chunk_reveal("example", title = "## Para simplificar trabajaremos fuera de un data frame", widths = c(1, 1), chunk_options = "fig.height = 2.7, fig.width = 3")`

```{r example, include=FALSE}
library(dplyr)
library(stringr)

x <- c("eSta", "  es    uña",
       "cadena  de carácteres   ", 
       "7", NA)
x

class(x)

str_to_upper(x)

tibble(v = x) |> 
  mutate(v2 = str_to_upper(v))
```

---

## Funciones útiles del paquete `stringr`

Dentro de las funciones más útiles de para procesar (limpiar!) las siguientes:
--

- `str_length`: Cuenta la cantidad de carácteres de cada elemento.
--

- `str_trim`: Remueve espacios en blanco de la izquierda y derecha.
--

- `str_squish`: Lo mismo que `str_trim` pero adicionalmente remueve reemplaza multiples 
espacio con un solo espacio.
--

- `str_to_lower`/`str_to_upper`/`str_to_title`: Transforma todo a minusculas/mayúsculas/títulos.
--

- `str_sub(x, start, end)`: Extrae los elementos de `x` desde la posición `start` hasta `end`.
--

- `stringi::stri_trans_general(x, id = "Latin-ASCII")`: Remueve tildes ([Link](https://stackoverflow.com/a/56595128/829971)
para los favoritos).


---

`r flipbookr::chunk_reveal("stringr", title = "## Ejemplos Funciones útiles del paquete <code>stringr</code>", widths = c(2, 3), chunk_options = "fig.height = 2.7, fig.width = 3")`

```{r stringr, include=FALSE}
library(tidyverse)

x <- c("eSta", "  es    uña",
       "cadena  de carácteres   ", 
       "7", NA)

tibble(v = x) |> 
  mutate(v2 = str_length(v)) |> 
  mutate(v2 = str_trim(v)) |> 
  mutate(v2 = str_squish(v)) |> 
  mutate(v2 = str_to_title(v)) |> 
  mutate(v2 = str_sub(v, 1, 3)) |>
  mutate(
    v2 = stringi::stri_trans_general(
      v, id = "Latin-ASCII"
      )
    )
```

---

## Carácteres Especiales

En algunos casos, cuando el dato proviene de un texto se encuentra con *tabulaciones* `\t` y 
*saltos de líneas* `\n`.

---

`r flipbookr::chunk_reveal("stringr2", title = "## Ejemplos Carácteres Especiales", widths = c(2, 3), chunk_options = "fig.height = 2.7, fig.width = 3")`

```{r stringr2, include=FALSE}
library(tidyverse)

x <- c("eSta", "  es\tuña",
       "cadena  de\ncarácteres   ", 
       "7", NA)

x
 
cat(x)

tibble(v = x) |> 
  mutate(v2 = str_length(v)) |> 
  mutate(v2 = str_trim(v)) |> 
  mutate(v2 = str_squish(v)) |> 
  mutate(v2 = str_to_title(v)) |> 
  mutate(v2 = str_sub(v, 1, 3)) |>
  mutate(v2 = str_sub(v, -3, -2)) |>
  mutate(
    v2 = stringi::stri_trans_general(
      v, id = "Latin-ASCII"
      )
    )
```

---

## Funciones útiles del paquete `stringr` (ver. 2)

- `str_remove(x, pattern)`: Remueve de los elementos de `x` la primera coincidencia con `pattern`.
--

- `str_remove_all(x, pattern)`: Remueve de los elementos de `x` todas las coincidencias de `pattern`.
--

- `str_replace(x, pattern, replacement)`: Reemplaza de los elementos de `x` la primera coincidencia de `pattern` 
con `replacement`.
--

- `str_replace_all(x, pattern, replacement)`: Reemplaza de los elementos de `x` todas las coincidencias de `pattern`.
--

- `str_detect(x, pattern)`: Para cada elemento de `x` retorna `TRUE`/`FALSE` si se encuentra `pattern`. **Importante**: Retorna un valor `lgl`.
--

- `str_subset(x, pattern)`: Retorna todo los elementos de `x` que hagan _match_ con `pattern`. **Importante**: no devuelve necesariamente un vector de igual largo que `x`.
--

---

`r flipbookr::chunk_reveal("stringr3", title = "## Ejemplos Funciones útiles del paquete <code>stringr</code>  (ver. 2)", widths = c(5, 6), chunk_options = "fig.height = 2.7, fig.width = 3")`

```{r stringr3, include=FALSE}
library(tidyverse)

x <- c("eSta", "  es    uña",
       "cadena  de carácteres   ", 
       "7", NA)

tibble(v = x) |> 
  mutate(v2 = str_remove(v, "a")) |> 
  mutate(v2 = str_remove_all(v, "a")) |> 
  mutate(v2 = str_replace(v, "a", "e")) |> 
  mutate(v2 = str_replace_all(v, "a", "e")) |>
  mutate(v2 = str_detect(v, "s"))

str_subset(x, "s")
```

---

## Que pasa si el patrón es un poco más complejo?

Hasta ahora utilizamos el argumento `pattern` de forma sencilla. _Matchear_ una 
letra pero que pasa si el patrón a reemplazar/eliminar es algo como:
--

- La última letra es es `a`.
--

- Los primeros 3 caracteres.
--

- Todas las palabras de largo 4.
--

- Todos los digitos en cualquier posición.
--

- Todo lo que aparezca antes del primer espacio
--

- Tiene forma de email.
--

- Etc, etc, etc.

---

## Expresiones Regulares

Las expresiones regulares son un lenguaje conciso que te permite describir patrones en cadenas de caracteres.
Si bien mostraremos algunos elementos principales. Esto es solo el comienzo...
--

- `^` Denota el principio de la cadena.
--

- `$` Representa el final de la cadena.
--

- `.` Coincide con cualquier carácter único.
--

- `|` Sirve para como "o" lógico.
--

- Más definiciones acá  https://support.google.com/a/answer/1371415.
--

- Y acá https://apuntes.de/golang/expresiones-regulares-sintaxis/
--

Revisemos detenidamente ejemplos con `R/07-regex.R`.


---

`r flipbookr::chunk_reveal("stringr4", title = "## Ejemplo direcciones", widths = c(5, 6), chunk_options = "fig.height = 2.7, fig.width = 3")`

```{r stringr4, include=FALSE}
library(tidyverse)

tibble(
  direccion = c(
    "Bdo OHiggins #4506, Santiago",
    "Avenida Providencia #123, Providencia",
    "Av. Siempre Viva #744",
    "Riverside número 228",
    "Riverside número 432, EstatieneComuna",
    "Calle Elm n° 1344"
    )
  )  |> 
  separate(direccion, c("direccion", "comuna"), sep = ",") |> 
  separate(direccion, c("calle", "numero"), sep = "#|número|numero|n°") |> 
  mutate(
    comuna = str_trim(comuna),
    numero = as.numeric(str_trim(numero)),
    calle  = str_trim(calle),
    tipo = str_extract(calle, "Avenida|avenida|Av.|Calle|Psje")
  )
```

---

class: inverse center middle

# Factores

---

## Factores (`forcats`)

los **factores** (`fct`) son  variables que tienen un conjunto fijo y conocido de valores posibles -categorías-. 
--

* Reordenar categorías de acuerdo a otra variable `fct_reorder(f, x)`.
--

* Reordenar de acuerdo al orden de aparición `fct_in_order(x)`.
--

* Agrupar categorías menos frecuentes a una categoría del tipo `"otro"`. `fct_lump_min` Por mínima cantidad `min` de veces que aparecen. `fct_lump_prop` Por proporción `prop`. `fct_lump_n` Retener (quedarse) con las `n` más frecuentes. `fct_lump_lowfreq` Agrupar mientras la categoría `"otro"` siga siendo la menos frecuente.
--

* Explicitar categoría cuando el valor es `NA`: `fct_na_value_to_level(f, na_level = "Otros tipos")` .
--

* Transformarla a caracter `as.character(f)`.

---

`r flipbookr::chunk_reveal("forcats", title = "## Motivación Factores", widths = c(5, 6), chunk_options = "fig.height = 2.7, fig.width = 3")`

```{r forcats, include=FALSE}
x1 <- c("Dic", "Abr", "Ene", "Mar")
x2 <- c("Dic", "Abr", "Eme", "Mar")
x1
sort(x1)

niveles_meses <- c(
  "Ene", "Feb", "Mar", "Abr", "May", "Jun",
  "Jul", "Ago", "Sep", "Oct", "Nov", "Dic"
)


y1 <- factor(x1, levels = niveles_meses)
y1
sort(y1)

y2 <- factor(x2, levels = niveles_meses)
y2

factor(x1)

levels(y1)
```

---

# Ejercicios Factores

<small>

Ejercicio de [R4DS](https://es.r4ds.hadley.nz/factores.html). Utilizaremos `datos::encuesta`. Muestra de variables categóricas de una encuesta social.

1. Explore la columna `raza`, realice un gráfico con el conteo. ¿Qué sucede?
1. Explora la distribución de ingreso. ¿Qué hace que el gráfico de barras por defecto sea tan difícil de comprender? ¿Cómo podrías mejorarlo?
1. ¿Cuál es la religion más común en esta encuesta? ¿Cuál es el partido más común?
1. ¿A qué religion se aplica cada denominacion? ¿Cómo puedes descubrirlo con una tabla? ¿Cómo lo puedes descubrir con una visualización?
1. Calcule un reumen de la encuesta, por `religion` con el promedio de `edad` y`horas_tv`. Grafique
un scatterplot entre `religion` y `horas_tv`. ¿Es fácil de interpretar? ¿Cómo puede mejorar? Agrupe religiones poco comunes y repita.
1. Repita lo anterior pero agrupando y graficando por `ingreso` y `edad`. ¿Es buena idea reordenar por el valor de edad?

</small>

---

class: inverse center middle

# Fecha y hora

---

class: inverse center middle

# Coherción

---

## Ejercicios

1. Lea el archivo `data\conociendonos.csv` desde la url obtenida en el repositorio.
1. _Formatee_ a número la pregunta: "Hace cuanto (en años) fue su última evaluación/prueba/test?"
1. Realice un gráfico que muestre como fue aumentando el número de respuesta desde que se publicó 
("21/3/2023 0:00:00") en donde el eje x denote tiempo transcurrido desde la publicación.
1. Realice un gráfico para mostrar conteos de "De acuerdo a su experiencia previa. ¿Con que área te sientes identificada/o?" pero mostrando los conteos de mayor a menor.
1. Respecto a la pregunta anterior agrupe a las categorías menos frecuentes y vuelva a ralizar el gráfico.

---

## Más información sobre transformación de datos

- Paquete [stringr](https://stringr.tidyverse.org).
- Paquete [lubridate](https://lubridate.tidyverse.org).
- Paquete [forcats](https://forcats.tidyverse.org).
- En R4DS: [Strings](https://es.r4ds.hadley.nz/cadenas-de-caracteres.html), [Fechas y horas](https://es.r4ds.hadley.nz/fechas-y-horas.html), [Factores](https://es.r4ds.hadley.nz/factores.html).
- Expresiones regulares:
  - https://support.google.com/a/answer/1371415
  - https://apuntes.de/golang/expresiones-regulares-sintaxis/

