---
title: "Computación Estadística EPG3308"
pagetitle: "09-Programación-Funcional"
subtitle: "09 Programación Funcional <code><small>purrr furrr</small></code>"
author: "<br>Joshua Kunst<br>@jbkunst"
date: '`r Sys.Date()`'
output:
  xaringan::moon_reader:
    self_contained: no
    css: ["css/xaringan-themer.css", "css/styles.css"]
    lib_dir: libs    
    nature:
      titleSlideClass: ["left", "middle"]
      slideNumberFormat: "%current%"
      highlightStyle: github
      highlightLines: true
      ratio: 16:9
      countIncrementalSlides: true
editor_options: 
  chunk_output_type: console
---

```{r setup, include=FALSE}
source(here::here("slides/xaringan-knitr-setup.R"))
```

class: center, inverse, middle

# Funciones

---

## Funciones

Hasta el momento hemos usado funciones de vaaarios paquetes...

--

Sin embargo dichos paquetes/funciones no siempre cubrirán nuestras necesidades
de procesamiento. Por tanto será necesario a veces crear nuestras propias funciones.

--

¿Cuando crear una función? 

--

1. Repito más de una vez un procedimiento (varias instrucciones). En esta situación sería útil
encapsular dicho procedimiento en una función. La ventaja

1. Trabajo en un equipo, integrantes utilizan a menudo ciertos tipos de datos 
y requieren ciertos análsis adhoc (paquetes).


---

## Estructra de una función

```r
nombre_de_la_funcion <- function(argumentos) {
  # Cuerpo de la función: código que se 
  # ejecutará cuando se llame a la función.
  # Puedes incluir: 
  # - declaraciones de nuevas variables, 
  # - operaciones
  # - condicionales, bucles, etc.
  # - comentarios!
  
  # Puedes definir variables locales dentro de la función
  variable_local <- otra_funcion(argumentos)
  
  # Puedes realizar cálculos o realizar operaciones con los argumentos de la función
  resultado <- argumentos + variable_local
  
  # Puedes usar la función "return" 
  # para devolver un resultado al final de la función
  # Pero usualmente se usa `resultado`

  return(resultado)
}
```

---

## Estructura de una función (cont.)

- `nombre_de_la_funcion`: Debes elegir un nombre descriptivo que indique la tarea que realiza la función.

- `argumentos`: Son los valores de entrada que puedes pasar a la función. Puedes tener cero o más argumentos separados por comas. Dentro del cuerpo de la función, puedes utilizar estos argumentos como variables para realizar operaciones.

- `cuerpo de la función`: Es el bloque de código que define las operaciones y acciones que se llevarán a cabo cuando la función sea llamada. Es código R que se ejecuta línea a línea.

- `return(resultado)`: La función `return` se utiliza para devolver **un** resultado específico cuando la función es llamada. Puedes devolver cualquier tipo de objeto en R (números, vectores, matrices, listas, etc.).


---

`r flipbookr::chunk_reveal("funciones", title = "## Ejemplo de funciones", widths = c(1, 1))`

```{r funciones, include = FALSE}
saludo <- function(){
  return("Hola")
}

saludo() 
try(saludo("Tulio"))

saludo_custom <- function(nombre){
  paste("Hola", nombre)
}

saludo_custom("Juanin") 
try(saludo_custom())

saludo_custom_default <- function(nombre = "Desconocid(a|o|e)"){
  paste("Hola", nombre)
}

saludo_custom_default("Bodoque")
saludo_custom_default()
```




