---
title: "Aplicación Machine Learning"
pagetitle: "12-Aplicación-Machine-Learning"
subtitle: "12 Aplicación Machine Learning"
author: "<br>Joshua Kunst<br>@jbkunst"
date: '`r Sys.Date()`'
output:
  xaringan::moon_reader:
    self_contained: no
    css: ["css/xaringan-themer.css", "css/styles.css"]
    lib_dir: libs    
    nature:
      titleSlideClass: ["left", "middle"]
      slideNumberFormat: "%current%"
      highlightStyle: github
      highlightLines: true
      ratio: 16:9
      countIncrementalSlides: true
editor_options: 
  chunk_output_type: console
---

```{r setup, include=FALSE}
source(here::here("slides/xaringan-knitr-setup.R"))

library(patchwork)
# remotes::install_github("grantmcdermott/parttree")
library(parttree) # geom_parttree
library(ggparty)
library(showtext)
font_add_google("Alegreya Sans SC")
```

class: center, inverse, middle

# Modelos Clasificación

---

## Datos 

<small>
$x$: elevación al cuadrado, $y$: precio por pie cuadrado, $reponse$: en SF.
</small>

```{r, echo = FALSE}
knitr::opts_chunk$set(
  fig.height = 5.5,
  # fig.width  = 9,
  # out.width = "80%",
  # fig.align = " center",
  echo = FALSE
)
```

```{r, echo=FALSE, fig.height=4.5}
library(tidyverse)
library(klassets)

rescale01 <- function(x){
  (x - min(x))/(max(x) - min(x))
}

df_default <- sim_response_xy(n = 10)
# class(df_default)

ruta <- "https://raw.githubusercontent.com/jadeyee/r2d3-part-1-data/master/part_1_data.csv"
df <- readr::read_csv(ruta, skip = 2)
df <- df |> 
  mutate(
    response = as.factor(in_sf == 1),
    elevation_sqrt = round(sqrt(elevation), 2)
    ) |> 
  select(response, x = elevation_sqrt, y = price_per_sqft) |> 
  # mutate(x = rescale01(x), y = rescale01(y)) |> 
  filter(TRUE)
  
class(df) <- class(df_default)

plot(df)
```

---

## Arbol (`type` arg)

```{r, echo=FALSE}
# fig.height=5 default
df_rt1 <- fit_classification_tree(df)
df_rt2 <- fit_classification_tree(df, type = "response")
df_rt3 <- fit_classification_tree(df, type = "node")

p1 <- plot(df_rt1) + labs(subtitle = "prob")
p2 <- plot(df_rt2) + labs(subtitle = "response")
p3 <- plot(df_rt3) + labs(subtitle = "node")

p1 + p2 + p3 +
  patchwork::plot_layout(guides = "collect")
```

---

## Arbol (`maxdepth` arg)

```{r, echo=FALSE}
maxdepths <- c(1, 2, 3, 4)

maxdepths |> 
  purrr::map(fit_classification_tree, df = df, type = "prob") |> 
  purrr::map(plot) |> 
  map2(.y = maxdepths, function(x, y){
    x +
      labs(title = str_glue("Depth: {y}")) +
        theme(legend.position = "none")
  }) |> 
  purrr::reduce(`+`) +
  patchwork::plot_layout(guides = "collect") 
```


---

## Regression logística


$$p(x)=\frac{1}{1+e^{-(\beta_0+\beta_1 \times elevationsqrt + \beta_2 \times pricepersqft )}}$$

Revisar https://chart-studio.plotly.com/~florianh/149.embed

Mini ejercicios: 

1. Realizar versiones marginales de regresión logística.
1. Replicar 3D con los datos.

--

Notar que uno puede agregar más variables incorporando por ejemplo $elevationsqrt^n$ y/o $pricepersqft^n$.


---

## Regresión Logística (`order` arg)

```{r, echo=FALSE}
orders <- c(1, 2, 3, 4)

orders |> 
  purrr::map(fit_logistic_regression, df = df) |> 
  purrr::map(plot) |> 
  map2(.y = orders, function(x, y){
    x +
      labs(title = str_glue("Orden: {y}")) +
        theme(legend.position = "none")
  }) |> 
  purrr::reduce(`+`) +
  patchwork::plot_layout(guides = "collect") 
```

---

## Random Forest (`ntree` arg)

```{r, echo=FALSE}
ntree <- c(1, 5,  50, 100)

ntree |> 
  purrr::map(fit_classification_random_forest, df = df, type = "prob") |> 
  purrr::map(plot) |> 
  map2(.y = ntree, function(x, y){
    x +
      labs(title = str_glue("#trees: {y}")) +
        theme(legend.position = "none")
  }) |> 
  purrr::reduce(`+`) +
  patchwork::plot_layout(guides = "collect") 
```


---

## K Nearest Neighbours (`neighbours` arg)

```{r, echo=FALSE}
neighbours <- c(3, 5, 10, 100)

purrr::map(neighbours, fit_knn, df = df) |> 
  purrr::map(plot) |> 
   map2(.y = neighbours, function(x, y){
    x +
      labs(title = str_glue("Neighbours: {y}")) +
        theme(legend.position = "none")
  }) |> 
  purrr::reduce(`+`) +
  patchwork::plot_layout(guides = "collect") 
```

---

## K Nearest Neighbours (`order` arg)

```{r, echo=FALSE}
df2 <- df |> 
  mutate(x = rescale01(x)) |> 
  mutate(y = rescale01(y))

purrr::map(neighbours, fit_knn, df = df2) |> 
  purrr::map(plot) |> 
   map2(.y = neighbours, function(x, y){
    x +
      labs(title = str_glue("Neighbours: {y}")) +
        theme(legend.position = "none")
  }) |> 
  purrr::reduce(`+`) +
  patchwork::plot_layout(guides = "collect") 
```


---

class: center, inverse, middle

# Ejercicios


---

## Ejercicio 1

- Separe los datos `datos_credito` en muestra de desarrollo y validación.

- Realice algunas exploraciones visuales.

- Ajuste un árbol con el paquete `partykit` de profundidad 5 y explore el modelo.

- Calcule las métricas para evaluar el modelo en la muestra de desarrollo y validación.

- Pruebe lo anterior con distintos valores de `maxdepth`.

---

## Ejercicio 2

- Con los mismos datos del ejericio 1.

- Ajuste un random Forest con el paquete `ranger`.

- Calcule las métricas para evaluar el modelo en la muestra de desarrollo y validación.
